最高法院刑事判決　　　　　　　　　 110年度台上字第5768號
上　訴　人　高盟傑


上列上訴人因違反毒品危害防制條例案件，不服臺灣高等法院臺
中分院中華民國110 年4 月27日第二審判決（110 年度上訴字第
460 號，起訴案號：臺灣臺中地方檢察署109 年度偵續字第13、
14 號），提起上訴，本院判決如下：
    主  文
上訴駁回。
    理  由 
一、按刑事訴訟法第377 條規定，上訴於第三審法院，非以判決
    違背法令為理由，不得為之。是提起第三審上訴，應以原判
    決違背法令為理由，係屬法定要件。如果上訴理由書狀並未
    依據卷內訴訟資料，具體指摘原判決不適用何種法則或如何
    適用不當，或所指摘原判決違法情事，顯與法律規定得為第
    三審上訴理由之違法情形，不相適合時，均應認其上訴為違
    背法律上之程式，予以駁回。
二、本件原判決綜合全案證據資料，本於事實審法院採證認事之
    職權，認定上訴人高盟傑有如其犯罪事實欄所載之犯行，因
    而撤銷第一審之科刑判決，改判仍論處上訴人犯修正前毒品
    危害防制條例第4 條第2 項販賣第二級毒品罪刑（適用毒品
    危害防制條例第17條第2 項酌減其刑，判處有期徒刑3 年10
    月）及諭知相關沒收（追徵），已詳為敘述其所憑之證據及
    認定之理由。核原判決所為論斷說明，俱有卷內證據資料可
    資覆按，從形式上觀察，尚無足以影響其判決結果之違法情
    形存在。
三、上訴意旨略以：
（一）上訴人雖於原審審理時坦承犯行，惟原審仍應就其自白是
      否具充分之補強證據佐證與事實相符，方得依經驗法則與
      論理法則綜合判斷認定其犯行。原審就補強證據並未詳加
      調查、審認，遽行判決，有應調查之證據而未予調查之違
      法。
（二）上訴人縱有販售第二級毒品甲基安非他命，然自稱向上訴
      人購買甲基安非他命之魏志強係基於供出毒品來源以獲減
      刑之動機，主動向上訴人表達購買意願，實與一般單純販
      售之情形有所不同，上訴人係受魏志強操弄而上當，應屬
      犯罪另有特殊之原因與環境，縱依自白予以減刑，猶嫌過
      重。原判決未適用刑法第59條規定酌量減輕其刑，有調查
      職責未盡、適用法則不當之違法。
四、惟查：
（一）證據的取捨、證據的證明力及事實的認定，都屬事實審法
      院裁量、判斷之職權；如其此項裁量、判斷，並不違反客
      觀存在的經驗法則或論理法則，即無違法可指，觀諸刑事
      訴訟法第155 條第1 項規定甚明。且既已於判決內論敘其
      何以作此判斷的心證理由者，即不得單憑主觀，任意指摘
      其為違誤，而據為提起第三審上訴的合法理由。
      各種供述證據，無論係被告或共犯的自白、販毒者或購毒
      者供述及一般無上揭關係的證人指述，均屬各自獨立的證
      據方法，各該證據方法並非絕對不能互為補強證據，此乃
      屬證據證明力範疇。再所謂補強證據，並非以證明犯罪構
      成要件之全部事實為必要，只須因補強證據與供述證據之
      相互參酌，而足使犯罪事實獲得確信者，即足當之。
      原判決係綜合上訴人不利於己部分之供述、證人魏志強之
      證詞，佐以卷附對話譯文、通聯紀錄翻拍照片、蒐證照片
      （含白色結晶狀物品1 包之照片）及第一審勘驗筆錄等相
      關證據資料，並說明：上訴人於警詢及偵查中已坦承販賣
      甲基安非他命予魏志強，並據魏志強指證在卷；第一審勘
      驗魏志強所提供之其與上訴人交易毒品蒐證影片顯示，魏
      志強前往上訴人住處購買毒品時，上訴人有將外觀為甲基
      安非他命之物品，包裝在夾鏈袋內，雙方交易時提及「傑
      哥，不要含袋啦」、「賣一錢多少你知道嗎？一萬」等語
      ，為常見之毒品交易用語及單位，只有價格高昂且秤重計
      價之毒品，才需要對於是否包含夾鏈袋秤重錙銖必較，且
      上訴人於蒐證影片中曾稱「差不多80……82」，與魏志強
      所供稱「綽號老闆的人說他的上手1 次都是拿1 公斤82萬
      」等情相符，足以補強魏志強之證詞，應可認該蒐證影片
      拍攝當下，上訴人係進行毒品交易。又上訴人於警詢時坦
      承：此次係有償販賣，但賒帳等語，足認上訴人有營利之
      意圖等旨。
      原判決所為論斷，並不違背經驗法則與論理法則，且係綜
      合上開證據資料，相互勾稽，自無欠缺補強證據之情形。
      上訴意旨係置原判決之論敘於不顧，徒以自己之說詞，任
      意指為違法，自非適法之第三審上訴理由。
（二）關於刑之量定，及刑法第59條關於犯情可憫、減輕其刑的
      規定，都屬事實審法院得依職權裁量之事項，法院既已就
      具體個案犯罪，以行為人之責任為基礎，審酌刑法第57條
      所列各項罪責因素後予以整體評價，而為科刑輕重標準之
      衡量，使罰當其罪，以實現刑罰權應報正義，並兼顧犯罪
      一般預防與特別預防之目的，倘其未有逾越法律所規定之
      範圍，或明顯濫用其權限，即不得任意指摘為違法，據為
      適法上訴第三審的理由。
      原判決敘明：上訴人於偵查及原審審理時自白，符合修正
      前毒品危害防制條例第17條第2 項減輕其刑之規定，並審
      酌上訴人販毒貪圖之利益、數量與次數，雖與毒品大盤、
      中盤難以相提並論，但上訴人前有施用毒品犯罪之紀錄，
      應認知毒品之危害甚深，卻仍犯販賣毒品助長毒品泛濫等
      一切情狀，量處有期徒刑3 年10月。既未逾越法定刑度，
      又未濫用裁量權限，且無違背責罰相當原則之情形。至刑
      法第59條既係事實審法院得依職權裁量之事項，縱未說明
      未予適用之理由，尚難認為違法。
      上訴意旨指摘原判決未適用刑法第59條規定酌減其刑違法
      云云，係就屬原審量刑職權之行使，任憑指摘，自非第三
      審上訴之適法理由。
五、綜上所述，上訴人上訴意旨，或置原判決已明白論斷之事項
    於不顧，或就屬原審量刑職權之適法行使，任憑己意，泛言
    指摘原判決違法，皆不能認為係適法的第三審上訴理由，應
    認上訴人上訴為不合法律上之程式，予以駁回。
據上論結，應依刑事訴訟法第395條前段，判決如主文。
中    華    民    國   110    年    11    月    11    日
                  刑事第七庭審判長法  官  李  錦  樑  
                                  法  官  蔡  彩  貞  
                                  法  官  林  孟  宜  
                                  法  官  邱  忠  義  
                                  法  官  吳  淑  惠  
本件正本證明與原本無異
                                  書記官
中    華    民    國   110    年    11    月    18    日